【裁判字號】    90,交聲,604
【裁判日期】    920120
【裁判案由】    違反道路交通管理處罰條例聲明異議
【裁判全文】
臺灣臺北地方法院交通事件裁定                      九十年度交聲字第六四號
    原處分機關  台北市交通事件裁決所
    異  議  人  甲○○
    即受處分人
右列異議人因違反道路交通管理處罰條例案件，對於台北市交通事件裁決所北市裁三
字第駕裁二二－Ｃ00000000號違反道路交通管理事件裁決書聲明異議，本院
裁定如左：
    主    文
異議駁回。
    理    由
一、本件異議意旨略以：異議人即受處分人甲○○因所有之車牌號碼ＨＣＴ－四九三
    號重型機車排氣管故障，曾更換非原廠製排氣管，排氣時發出音量較大；民國九
    十年四月二十八日下午五時四十九分許，異議人騎乘前開車輛在臺北縣板橋市○
    ○路○段與民權路口停等紅燈之際，為警以變更排氣管方式製造噪音舉發，再經
    台北市交通事件裁決所以相同事由裁罰新臺幣一千八百元，並記違規點數三點，
    但製造噪音應由環保單位管理，不應由員警舉發，且員警舉發之際並無清楚明確
    之噪音標準，斯時該處復有眾多車輛停等紅燈，員警焉能判別係異議人所有之車
    輛製造噪音，是聲明異議，請求撤銷原裁決。
二、按道路交通管理處罰條例於九十年一月十七日修正其中第四十三條關於「汽車駕
    駛人拆除消音器，或以其他方式造成噪音」之處罰規定，並由行政院（九０）台
    交字第０一九三一七號函定自九十年六月一日起施行；又行政罰在法律之適用上
    應有刑法第二條第一項「行為後法律有變更者，適用裁判時之法律，但裁判前之
    法律有利於行為人者，適用最有利於行為人之法律」，及稅捐稽徵法第四十八條
    之三「納稅義務人違反本法或稅法之規定，適用裁處時之法律，但裁處前之法律
    有利於納稅義務人者，適用最有利於納稅義務人之法律」規定所揭示之「從新從
    輕」原則之類推適用，此亦為學說、實務之共通見解。而修正前道路交通管理處
    罰條例第四十三條係規定「機器腳踏車駕駛人，以其他方式造成噪音者，處六百
    元以上一千二百元以下罰鍰」，修正後第四十三條第一項第二款則規定「汽車駕
    駛人，駕駛汽車有左列情形之一者，處新臺幣六千元以上二萬四千元以下罰鍰，
    並當場禁止其駕駛：（二）拆除消音器，或以其他方式造成噪音者」，比較新舊
    法，新法顯較舊法處罰為重，故本件應適用舊法即九十年一月十七日修正前之道
    路交通管理處罰條例規定裁罰，合先敘明。
三、次按，機器腳踏車駕駛人，在道路上蛇行，或僅以後輪著地，或以其他危險方式
    駕車，或拆除消音器，或以其他方式造成噪音者，處六百元以上一千二百元以下
    罰鍰，因而肇事者，並吊銷其駕駛執照；汽車駕駛人有左列各款所列條款之一者
    ，除依原條款處罰鍰外，並予記點：（三）有第四十三條情形之一者，各記違規
    點數三點；違反道路交通管理處罰條例第十二條至第六十八條之行為，由公路主
    管機關處罰；本條例所定罰鍰之處罰，行為人接獲違反道路交通管理事件通知單
    後，於十五日內得不經裁決，逕依規定之罰鍰標準，向指定之處所繳納結案；不
    服舉發事實者，應於十五日內，向處罰機關陳述意見或提出陳述書；其不依通知
    所定限期前往指定處所聽候裁決，且未依規定期限陳述意見或提出陳述書者，處
    罰機關得逕行依違反道路交通管理事件統一裁罰基準及處理細則（九十一年九月
    一日前名稱為違反道路交通管理事件統一裁罰標準及處理細則）暨違反道路交通
    管理事件統一裁罰基準表所定標準裁決之，九十年一月十七日修正前道路交通管
    理處罰條例第四十三條、第六十三條第一項第三款、修正後道路交通管理處罰條
    例第八條第一項第一款、第九條第一項定有明文。
四、經查：
（一）本件異議人即受處分人甲○○因所有之車牌號碼ＨＣＴ－四九三號重型機車換
      裝非原廠製排氣管，排氣時發出音量較大、製造噪音，九十年四月二十八日下
      午五時四十九分許，異議人騎乘前開車輛在臺北縣板橋市○○路○段與民權路
      口停等紅燈之際，為臺北縣警察局板橋交通分隊員警以變更排氣管方式製造噪
      音當場攔停、掣單舉發，該舉發違反道路交通管理事件通知單經異議人當場簽
      收後，異議人於應到案日期前向臺北市交通事件裁決所提出申訴，經臺北市交
      通事件裁決所於九十年六月二十日依道路交通管理處罰條例第四十三條、第六
      十三條第一項第三款規定以北市裁三字第駕裁二二－Ｃ00000000號違
      反道路交通管理事件裁決書裁罰異議人最低罰額新臺幣一千八百元，並記違規
      點數三點之事實，業據證人即原舉發單位臺北縣警察局板橋交通分隊員警潘賜
      良到庭證述翔實，核與臺北縣警察局北縣警交字第Ｃ00000000號舉發
      違反道路交通管理事件通知單所載相符，除製造噪音得否由員警舉發、員警是
      否確能判別係異議人所有之車輛製造噪音等情外，亦為異議人所不爭。
（二）異議人雖一再辯稱員警舉發之際並無清楚明確之噪音標準，斯時該處復有眾多
      車輛停等紅燈，員警焉能判別係異議人所有之車輛製造噪音云云，然當日員警
      潘賜良確係因異議人所乘機車製造噪音而循聲查得異議人所乘之機車，並確認
      異議人所乘機車有換裝排氣管致排氣聲較大情事，始當場舉發，此經證人潘賜
      良到庭結證屬實，前已述及，而證人與被告素不相識，並無宿怨仇隙，此為異
      議人所不爭執，衡情應無羅織誣陷異議人之可能或必要，異議人亦數度以書狀
      、言詞自承其車輛排氣管換裝非原廠製品、排氣時音量較大，參諸異議人數度
      陳稱為警舉發時有眾多車輛停等紅燈，而倘非異議人所有之車輛確有製造噪音
      情事，員警既與異議人素無冤仇，何以竟能循聲在眾多車輛中查得異議人所有
      之車輛？且經檢視後異議人所有之車輛亦確有換裝非原廠排氣管、排氣音量較
      大情事，從而，當日異議人乃以「換裝排氣管」之其他方式，製造噪音，應堪
      認定。
（三）至製造噪音應否由員警舉發一節，按道路交通管理處罰條例既就「汽車駕駛人
      拆除消音器，或以其他方式造成噪音」明定罰則並規定由公路主管機關取締、
      處罰，業如前述，則員警據以舉發，於法自屬無違，異議人執此爭執，顯屬無
      稽。
五、綜上所述，異議人確有如舉發違反道路交通管理事件通知單所載於九十年四月二
    十八日下午五時四十九分許、在臺北縣板橋市○○路○段與民權路口、以「換裝
    排氣管」之其他方式製造噪音之違規事實，其於通知單所載應到案日期即九十年
    五月十三日前向原處分機關臺北市交通事件裁決所提出異議，本件原處分機關以
    異議人違反修正前道路交通管理處罰條例第四十三條、第六十三條第一項第三款
    、違反道路交通管理事件統一裁罰標準及處理細則暨違反道路交通管理事件統一
    裁罰基準表規定裁處異議人最低額罰鍰六百元即新臺幣一千八百元，並記違規點
    數三點，其認事用法均無不當，裁罰額度亦甚妥適，異議人之聲明異議，尚非有
    據，應予駁回。
六、據上論結，應依道路交通案件處理辦法第二十條，裁定如主文。
中      華      民      國    九十二    年      一      月     二十     日
                            臺灣臺北地方法院交通法庭
                                    法  官  洪文慧
右正本證明與原本無異。
如不服本裁定，應於裁定送達後五日內向本院提出抗告狀。
                                    書記官  邱志堅
中      華      民      國    九十二    年      一      月    二十二    日


司法院資訊處製作；財團法人民間司法改革基金會備份。
